臺灣高雄地方法院民事判決　　　　　　　 96年度訴字第656號
原　　　告　黃湘淓原名黃秀珠.
訴訟代理人　林振福律師
被　　　告　甲○○
　　　　　　乙○○
當事人間清償借款事件，本院於民國96年7 月26日言詞辯論終結
，判決如下：
    主  文
被告甲○○應給付原告新台幣玖拾玖萬元，及自民國九十六年七
月二十一日起至清償日止，按年利率百分之五計算之利息。
被告乙○○應給付原告新台幣壹佰肆拾壹萬肆仟元，及自民國九
十六年七月二十日起至清償日止，按年利率百分之五計算之利息
。
原告其餘之訴駁回。
訴訟費用由被告甲○○負擔十分之四，餘由被告乙○○負擔。
本判決於原告以新台幣參拾參萬元為被告甲○○供擔保、以新台
幣肆拾柒萬元為被告乙○○供擔保後，得假執行。
原告其餘假執行之聲請駁回。
    事實及理由
一、被告經合法通知，均未於最後言詞辯論期日到場，查無民事
    訴訟法第386 條各款所列情形，依原告之聲請由其一造辯論
    而為判決。又按訴狀送達後，原告不得將原訴變更或追加他
    訴，但減縮應受判決事項之聲明者，不在此限，民事訴訟法
    第255 條第1 項第3 款定有明文。原告起訴時聲明請求被告
    甲○○、乙○○應各給付原告新台幣（下同）208 萬元、3,
    564,000 元，及分別自民國90年9 月5 日起、90年10月22日
    起至清償日止按年利率5%計算之利息，嗣於本院審理時，減
    縮請求被告甲○○、乙○○應各給付原告99萬元、1,474,00
    0 元，及均自96年7 月16日民事準備書二狀繕本送達之翌日
    起至清償日止按年利率5%計算之利息，依上開法條規定，原
    告所為之訴之減縮，應予准許。
二、原告主張：被告甲○○因積欠原告306 萬元，於90年9 月5
    日與原告簽立和解書，同意每月至少償還原告3 萬元，然被
    告甲○○僅清償部分款項，迄至96年7 月份止，尚有已到期
    之99萬元未給付。被告乙○○亦因積欠原告款項，於91年8
    月14日與原告簽立和解書，承認尚積欠原告3,702,000 元，
    並同意自91年9 月15日起按月償還原告3 萬元，然迄至96年
    7 月份止，被告乙○○僅償還266,000 元，尚有已到期之1,
    474,000 元未給付。被告甲○○、乙○○既分別有上述之款
    項尚未清償，原告自得請求被告給付等語。爰依消費借貸之
    法律關係及和解書之約定，聲明請求被告甲○○、乙○○各
    給付原告99萬元、1,474,000 元，及均自96年7 月16日民事
    準備書二狀繕本送達之翌日起至清償日止，按年利率5%計算
    之利息，併陳明願供擔保請准宣告假執行。
三、被告之答辯：
  (一)被告甲○○則以：其與原告於90年9 月5 日以306 萬元和解
    後，即陸續清償所積欠之款項，原告於94年10月14日委請他
    人前來催討債務，同意其以70萬元清償剩餘之款項，而其所
    開立面額70萬元之支票業已兌現，故其已將積欠原告之債務
    清償完畢，其前後共計給付原告150 萬元至160 萬元等語，
    資為抗辯。其答辯聲明：原告之訴及假執行之聲請均駁回。
  (二)被告乙○○則以：於91年8 月14日與原告簽立和解書時，其
    已當場給付原告50萬元，且其已陸續償還原告428,000 元等
    語，資為抗辯。其答辯聲明：原告之訴及假執行之聲請均駁
    回。
四、兩造不爭執之事項：
  (一)被告甲○○因積欠原告債務，而於90年9 月5 日與原告簽立
    和解書，同意給付原告306 萬元，給付方式為：每月至少給
    付3 萬元。
  (二)被告乙○○因積欠原告債務，而於91年8 月14日與原告簽立
    和解書，和解書內載明被告乙○○積欠原告之數額為3,722,
    000 元，被告乙○○願自91年9 月15日起每月至少清償3 萬
    元，清償方式為：由被告乙○○將款項匯入林招治之郵局帳
    戶。
  (三)被告乙○○於91年8 月14日與原告簽立和解書時，當場給付
    原告50萬元。
  (四)被告甲○○、乙○○於簽立上開和解書後，曾陸續還款予原
    告，其還款明細如附表一、二所示。
  (五)被告乙○○另於90年3 月23日、90年9 月24日、90年10月11
    日、90年12月11日、90年12月31日、91年9 月16日、91年10
    月15日各匯款2 萬元、3 萬元、2 萬元、3 萬元、2 萬元、
    3 萬元、3 萬元至林招治之郵局帳戶內，以清償對原告之欠
    款。
五、本件之爭點為：(一)被告甲○○是否已將上開和解書所載欠款
    清償完畢？(二)迄至96年7 月份止，被告乙○○就上開和解書
    所載欠款，已清償之數額為何？茲分述本院之判斷如下：
  (一)被告甲○○是否已將上開和解書所載欠款清償完畢？
    1.按當事人主張有利於己之事實者，就其事實有舉證之責任
      ，民事訴訟法第277 條前段定有明文。本件原告主張被告
      甲○○於90年9 月5 日簽立和解書後，僅陸續給付原告如
      附表一所載款項，共計98萬元等情，業據提出和解書及清
      償明細表為證（見本院卷第6 、7 、28頁），被告甲○○
      對上開和解書之真正並不爭執，惟以其總計給付原告150
      萬元至160 萬元，且原告於94年10月間，同意其以70萬元
      清償剩餘之款項，其已如數給付，故其對原告所負之和解
      債務已清償完畢等語置辯，則被告甲○○就其清償之數額
      較附表一所載數額多及原告事後同意其以70萬元清償剩餘
      之款項之有利於己之事實，即應負舉證責任。
    2.經查，被告甲○○固抗辯其除附表一所載款項外尚有給付
      原告其他款項云云，惟未提出任何證據佐證，其此部分之
      抗辯委無足採。被告甲○○另抗辯原告於94年10月14日委
      請他人前來催討債務，同意其以70萬元清償剩餘之款項云
      云，雖提出蔡仕鴻出具之收據為證（本院卷第35頁），然
      此收據僅足以證明被告甲○○為清償其對原告所負債務，
      乃於94年10月14日將面額70萬元之支票交付予蔡仕鴻之事
      實，尚無從以此認定原告確有同意被告甲○○以70萬元清
      償剩餘之款項，被告甲○○復未提出其他證據證明之，其
      此部分之抗辯，亦不足採取。是以，被告甲○○抗辯其對
      原告所負之和解債務已清償完畢云云，洵屬無據。
    3.被告甲○○於90年9 月5 日與原告簽立和解書，和解內容
      為被告甲○○同意給付原告306 萬元，給付方式為每月至
      少給付3 萬元等情，有兩造所不爭執之和解書附卷可稽（
      本院卷第6 、7 頁），是原告主張迄至96年7 月26日本件
      言詞辯論終結日止，被告甲○○依上開和解書內容應償還
      之數額總計為210 萬元等情，洵屬有據。又被告甲○○於
      簽立和解書後，陸續給付原告如附表一所示款項，共計98
      萬元之情，已認定如前，則迄至96年7 月26日本件言詞辯
      論終結日止，被告甲○○尚有112 萬元未給付之情，堪予
      認定。準此，原告請求被告甲○○給付99萬元，洵屬有據
      。
  (二)迄至96年7 月份止，被告乙○○就上開和解書所載欠款，已
    清償之數額為何？
    1.原告主張被告乙○○於91年8 月14日與原告簽立和解書（
      下稱系爭和解書），承認積欠原告3,722,000 元，並同意
      自91年9 月15日按月至少清償3 萬元，被告乙○○事後僅
      陸續給付原告如附表二所載款項，共計266,000 元等情，
      業據提出和解書及清償明細表為證（本院卷第9 、88頁）
      ，被告乙○○對系爭和解書之真正並不爭執，惟以其於和
      解當日已給付原告50萬元，且其於90年3 月23日、90年9
      月24日、90年10月11日、90年12月11日、90年12月31日、
      91年9 月16日、91年10月15日各匯款2 萬元、3 萬元、2
      萬元、3 萬元、2 萬元、3 萬元、3 萬元至林招治帳戶內
      ，用以清償對原告之欠款，上開款項均應予扣除等語置辯
      。又兩造對於被告乙○○於和解當日曾給付原告50萬元及
      確有為清償對原告之欠款而於上開時間將上述款項匯入林
      招治之帳戶等情，均不爭執，惟原告主張被告乙○○係因
      積欠伊其他款項，乃給付上開款項之情，則為被告乙○○
      所否認，是以，本院所應審究者即為被告乙○○給付上開
      款項予原告之行為，是否屬清償系爭和解債務之行為。
    2.經查：
      (1)原告主張被告乙○○係因持伊所交付之客票向他人借款
        後，將所借得之50萬元占為己有，伊提起自訴，被告乙
        ○○乃於簽立系爭和解書當日給付50萬元，以清償此筆
        款項等情，業據提出本院91年7 月31日91年高貴刑申緝
        字第866 號通緝書為證。查，原告於91年3 月22日，以
        被告乙○○於88年間，持伊所交付面額50萬元客票向他
        人借款，而將借得之50萬元占為己有，涉犯背信罪嫌，
        對被告乙○○提起自訴，經本院以91年度自字第110 號
        受理在案，於上開刑事案件進行中，原告與被告乙○○
        簽立系爭和解書，被告乙○○於簽立系爭和解書當日即
        給付原告50萬元等情，業據本院依職權調取本院91年度
        自字第110 號、台灣高等法院高雄分院91年度上易字第
        1587號刑事案件卷宗查核屬實。又被告乙○○於上開刑
        事案件91年8 月22日開庭時，對於原告陳稱：「‧‧‧
        ‧‧‧和解的條件被告尚未完全履行，目前他已還我50
        8,000 元，扣掉508,000 元後，被告尚欠我3,792,000
        元。」等語中有關欠款金額部分並未加以爭執（見本院
        91年度自字第110 號刑事卷第88至91頁）；另參以被告
        乙○○於91年12月5 日、91年12月24日開庭時，陳稱：
        「（問：自訴人告你的四百多萬元，是否包括這件？）
        這些都是含在總帳裡面，實際上我還欠自訴人370 萬元
        。」、「（問：對自訴之犯罪事實有何意見？）‧‧‧
        ‧‧‧，後來我們也有在劉新安律師事務所那裡與自訴
        人和解，並當場還給自訴人50萬元，並願意陸續還款，
        而且我也已經自9 月份起還了4 個月4 萬元的款項‧‧
        ‧‧‧‧」等語（見台灣高等法院高雄分院91年度上易
        字第1587號卷第32、42頁），被告乙○○對於總計積欠
        原告400 多萬元，扣除簽立系爭和解書時所給付之50萬
        元，尚積欠370 餘萬元等情，已自承在卷；再酌以系爭
        和解書上載明被告乙○○欠款數額為3,722,000 元，如
        被告乙○○於簽立系爭和解書當日所給付之50萬元係用
        以清償系爭和解書上所載欠款，何以未於系爭和解書內
        載明，由此應足認被告乙○○於簽立系爭和解書當日所
        給付之50萬元，係用以償還上開原告自訴背信案件中之
        50萬元，而非清償系爭和解書之債務。是以，原告主張
        此筆50萬元與系爭和解債務無關，堪予採信，被告乙○
        ○抗辯尚未清償系爭和解債務中，應扣除此筆50萬元云
        云，洵屬無據。
      (2)原告主張被告乙○○除系爭和解債務外，尚積欠伊300
        多萬元等情，固提出本票4 紙為證（本院卷第89、90頁
        ）。然原告曾於90年10月22日與被告乙○○簽立和解書
        （下稱第1 份和解書），該和解書上載明被告乙○○積
        欠原告380 萬元，被告乙○○就其中30萬元部分應於92
        年元月還清，其餘350 萬元部分則應以最快速度還清等
        節，有兩造所不爭執之和解書附卷可稽（本院卷第8 頁
        ）；而原告所提出之本票4 紙，票面金額係分別為120
        萬元、130 萬元、100 萬元及30萬元，除面額為30 萬
        元之本票發票日為90年10月22日外，其餘本票之發票日
        均為90年9 月25日等情，有本票4 紙在卷可稽；由上開
        本票4 紙之票面金額合計為380 萬元，與原告、乙○○
        所簽立之第1 份和解書上所載被告乙○○欠款數額相同
        ，及上開本票中票載金額為30萬元之本票之發票日即為
        原告與乙○○簽立第1 份和解書之日，其餘3 紙本票之
        發票日距原告與乙○○簽立第1 份和解書之日未滿1 個
        月，且原告與乙○○於第1 份和解書中，將欠款分為30
        萬元、350 萬元2 筆，而分別約定清償方式等情綜合觀
        之，堪認原告與乙○○係就上開4 紙本票所載欠款數額
        達成和解並簽立第1 份和解書。又第1 份和解書與91年
        8 月14日所簽立之系爭和解書中所指被告乙○○積欠原
        告之債務，係指同一債務一節，為原告自承在卷（本院
        卷第19頁），而第1 份和解書所指債務即為上開4 紙本
        票債務之情，已如前述，是原告執上開本票4 紙，主張
        被告乙○○於簽立系爭和解書時，對伊尚有其他債務存
        在云云，委無可採。此外，原告並未提出其他證據證明
        於系爭和解書簽立時伊對被告乙○○尚有其他債權債務
        關係存在，故原告主張被告乙○○於系爭和解書簽立後
        之91年9 月16日、91年10月15日各匯款3 萬元至林招治
        帳戶內，並非履行系爭和解書之行為，而係為清償對伊
        之其他欠款云云，洵屬無據；被告乙○○抗辯其係為履
        行系爭和解書內容，而於91年9 月16日、91年10月15日
        各匯款3 萬元至林招治帳戶等語，堪予採信。至被告乙
        ○○抗辯其於90年3 月23日、90年9 月24日、90年10月
        11日、90年12月11日、90年12月31日所匯入林招治帳戶
        內之款項，亦屬其依系爭和解書清償原告之款項云云，
        然系爭和解書係於91年8 月14日簽立，上開被告乙○○
        匯款日期均係在系爭和解書簽立前，已難認屬被告乙○
        ○為履行系爭和解書而為之清償行為，況且，系爭和解
        書內已載明被告乙○○之清償方式為：自91年9 月15日
        起每月至少清償3 萬元，復無將被告乙○○先前償還款
        項列入系爭和解欠款清償數額之約定，是以，被告乙○
        ○抗辯其自90年3 月23日起至90年12月31日止匯入林招
        治帳戶內之12萬元，亦屬其為清償系爭和解書債務而給
        付之款項云云，委無足採。
    3.被告乙○○於91年8 月14日與原告簽立系爭和解書，和解
      內容為被告乙○○共計積欠原告3,722,000 元，被告乙○
      ○願自91年9 月15日起每月至少給付原告3 萬元等情，有
      兩造所不爭執之系爭和解書附卷可稽，是原告主張迄至96
      年7 月15日止，被告乙○○依系爭和解書內容應償還之數
      額總計為174 萬元等情，洵屬有據。又被告乙○○於簽立
      系爭和解書後，已陸續給付原告如附表二所示款項，共計
      266,000 萬元之情，為兩造所不爭執，另被告乙○○於91
      年9 月16日、91年10月15日所匯入林招治帳戶之款項共計
      6 萬元，亦屬清償系爭和解債務之款項一節，業如前述，
      則迄至96年7 月26日本件言詞辯論終結日止，被告乙○○
      尚有1,414,000 元未給付之情，堪予認定，是以，原告請
      求被告乙○○給付1,414,000 元，洵屬有據，逾此範圍之
      請求，則無理由。
六、綜上所述，被告甲○○自90年9 月5 日與原告簽立和解書後
    ，自90年9 月起至96年7 月26日本件言詞辯論終結日止，本
    應償還原告210 萬元，惟被告甲○○僅陸續給付原告共98萬
    元，尚有112 萬元未給付；被告乙○○自91年8 月14日簽立
    系爭和解書後，自90年9 月15日起至96年7 月15日止，本應
    給付原告共174 萬元，惟被告乙○○僅給付326,000 元，尚
    有1,414,000 元未給付，則原告請求被告甲○○、乙○○給
    付，即屬有據。從而，原告依和解契約之法律關係，請求被
    告甲○○給付99萬元，及自96年7 月16日民事準備書二狀繕
    本送達之翌日即96年7 月21日起至清償日止，按年利率5%計
    算之利息，請求被告乙○○給付1,414,000 元，及自96年7
    月16日民事準備書二狀繕本送達之翌日即96年7 月20日起至
    清償日止，按年利率5%計算之利息，為有理由，應予准許，
    其逾此數額之請求，則無理由，應予駁回。
七、原告陳明願供擔保，聲請宣告假執行，就其勝訴部分核無不
    合，爰酌定相當擔保金額准許之；至原告敗訴部分既經駁回
    ，則其假執行之聲請即失所依據，應併予駁回。
八、結論：原告之訴為一部有理由、一部無理由，依民事訴訟法
    第385 條第1 項前段、第79條、第85條第1 項、第390 條第
    2 項，判決如主文。
中　　華　　民　　國　　96　　年　　7 　　月　　31　　日
                  民事第二庭法　官　黃悅璇
正本係照原本作成。
如不服本判決，應於送達後20日內，向本院提出上訴狀並表明上
訴理由，如於本判決宣示後送達前提起上訴者，應於判決送達後
10日內補提上訴理由書（須附繕本）。
中　　華　　民　　國　　96　　年　　7 　　月　　31　　日
                                書記官　吳慕瑩
附表一：被告甲○○清償明細
┌──┬────────┬───────────┐
│編號│清償時間        │清償金額（新台幣）    │
├──┼────────┼───────────┤
│ 1  │90年11月4 日    │1萬元                 │
├──┼────────┼───────────┤
│ 2  │90年12月27日    │2萬元                 │
├──┼────────┼───────────┤
│ 3  │91年1 月4 日    │1萬元                 │
├──┼────────┼───────────┤
│ 4  │91年2 月13日    │2萬元                 │
├──┼────────┼───────────┤
│ 5  │91年2 月15日    │1萬元                 │
├──┼────────┼───────────┤
│ 6  │91年3 月21日    │1萬元                 │
├──┼────────┼───────────┤
│ 7  │91年3 月26日    │2萬元                 │
├──┼────────┼───────────┤
│ 8  │91年4 月27日    │2萬元                 │
├──┼────────┼───────────┤
│ 9  │91年4 月30日    │1萬元                 │
├──┼────────┼───────────┤
│10  │91年5 月19日    │2萬元                 │
├──┼────────┼───────────┤
│11  │91年6 月15日    │3萬元                 │
├──┼────────┼───────────┤
│12  │91年6 月16日    │1萬元                 │
├──┼────────┼───────────┤
│13  │91年7 月16日    │2萬元                 │
├──┼────────┼───────────┤
│14  │91年11月23日    │5萬元                 │
├──┼────────┼───────────┤
│15  │93年5 月30日    │2萬元                 │
├──┼────────┼───────────┤
│16  │94年10月        │70萬元                │
└──┴────────┴───────────┘
附表二：被告乙○○清償明細
┌──┬────────┬───────────┐
│編號│清償時間        │清償金額（新台幣）    │
├──┼────────┼───────────┤
│ 1  │91年11月14日    │3萬元                 │
├──┼────────┼───────────┤
│ 2  │91年12月16日    │3萬元                 │
├──┼────────┼───────────┤
│ 3  │92年1 月15日    │3萬元                 │
├──┼────────┼───────────┤
│ 4  │92年2 月17日    │3萬元                 │
├──┼────────┼───────────┤
│ 5  │92年4 月8 日    │3萬元                 │
├──┼────────┼───────────┤
│ 6  │92年5 月21日    │1萬元                 │
├──┼────────┼───────────┤
│ 7  │92年7 月14日    │5,000元               │
├──┼────────┼───────────┤
│ 8  │92年8 月27日    │1萬元                 │
├──┼────────┼───────────┤
│ 9  │92年11月26日    │5,000元               │
├──┼────────┼───────────┤
│10  │93年1 月20日    │5,000元               │
├──┼────────┼───────────┤
│11  │93年2 月26日    │5,000元               │
├──┼────────┼───────────┤
│12  │93年6 月4 日    │5,000元               │
├──┼────────┼───────────┤
│13  │93年8 月23日    │3,000元               │
├──┼────────┼───────────┤
│14  │93年12月8 日    │5,000元               │
├──┼────────┼───────────┤
│15  │94年2 月5 日    │5,000元               │
├──┼────────┼───────────┤
│16  │94年3 月8 日    │3,000元               │
├──┼────────┼───────────┤
│17  │94年4 月11日    │5,000元               │
├──┼────────┼───────────┤
│18  │95年3 月21日    │2萬元                 │
├──┼────────┼───────────┤
│19  │95年8 月9 日    │2萬元                 │
├──┼────────┼───────────┤
│20  │96年1 月12日    │5,000元               │
├──┼────────┼───────────┤
│21  │96年4 月30日    │5,000元               │
└──┴────────┴───────────┘
